臺灣臺北地方法院刑事判決　　　　　　96年度訴字第1328號
公 訴 人　臺灣臺北地方法院檢察署檢察官
被　　告　乙○○
上列被告因偽造文書等案件，經檢察官提起公訴（九十六年度偵
緝字第八三五號），本院判決如下：
    主  文
乙○○無罪。
    理  由
一、公訴意旨略以：被告乙○○為大陸地區人民，以結婚名義來
    臺，自民國九十三年七月間至告訴人丙○○位於臺北市○○
    區○○路六十二巷十六弄五號住處幫傭，竟基於意圖為自己
    不法所有之概括犯意，以不詳方法取得丙○○之身分證影本
    ，於九十四年九月二十二日前往臺北市○○區○○路三段四
    十六號「電通國際股份有限公司」，向該公司門市小姐甲○○謊稱其為丙○○之太太，欲代為申辦行動電話云云，進而
    冒用丙○○名義，向和信電訊股份有限公司申請租用000000
    0000號行動電話（含SIM 卡），並在行動電話服務申請書上
    偽簽丙○○之署押，以持向甲○○、和信電訊股份有限公司
    行使，致渠等陷於錯誤，誤認係丙○○委託被告乙○○申辦
    ，而核發行動電話門號SIM 卡乙張予被告乙○○，乙○○自
    九十四年十月底離職後即去向不明，共積欠電話費新台幣（
    下同）一萬九千三百九十四元，嗣於九十五年三月間，丙○○接獲電話費用催繳通知單，始知悉上情，因認被告乙○○
    涉犯刑法第二百十六條、第二百十條之行使偽造私文書罪、
    第二百十七條之偽造署押罪，及同法第三百三十九條第一項
    詐欺取財罪嫌。
二、按犯罪事實應依證據認定之，無證據不得認定犯罪事實；不
    能證明被告犯罪者，應諭知無罪之判決，刑事訴訟法第一百
    五十四條第二項、第三百零一條第一項分別定有明文。而認
    定犯罪事實所憑之證據，雖不以直接證據為限，間接證據亦
    包括在內；然而無論直接或間接證據，其為訴訟上之證明，
    須於通常一般之人均不致有所懷疑，而得確信其為真實之程
    度者，始得據為有罪之認定，倘其證明尚未達到此一程度，
    而有合理之懷疑存在時，即應為有利於被告之認定，更不必
    有何有利之證據，最高法院三十年上字第八一六號、七十六
    年臺上字第四九八六號判例可資參考。
三、公訴人認被告乙○○涉犯上開罪名，無非以告訴人丙○○之
    指訴、證人甲○○之證述、和信電訊電信費用帳單、和信電
    訊0000000000號行動電話門號申請書及被告於九十六年八月
    十日在宜蘭收容所書寫「丙○○」之字跡等，為其論據。
四、訊據被告雖坦承曾於前揭時地以告訴人名義申辦0000000000
    行動電話門號及積欠通話費用之事實，惟堅決否認有何偽造
    文書及詐欺取財等犯行，並辯稱：伊是經告訴人同意乃借用
    身分證正本辦理上開行動電話門號，申辦門號時亦未向店員
    甲○○表示伊為告訴人丙○○配偶，伊僅係借用告訴人證件
    申辦行動電話門號等語。
五、經查：
（一）被告因結婚來台依親，尚未取得中華民國身分證，且於逾
      期居留後，始前去告訴人住處從事幫傭工作，因此無法以
      自己之有效證件申辦行動電話門號，而須以僱主丙○○名
      義申辦行動電話門號及手機之事實，業據被告於本院供述
      明確（見本院卷第十二頁背面），並有被告歷次以告訴人
      名義申辦0000000000（更號前為0000000000）、00000000
      00以及0000000000之遠傳、和信電訊股份有限公司行動電
      話服務申請書及遠傳、和信電訊公司電信費帳單等在卷可
      稽（見他字卷第六至十一頁、偵卷第三七、三八、四九頁
      ），且有被告逾期居留之旅行證影本可資勾稽（見偵緝卷
      第十三、十四頁），故被告於幫傭期間，在臺灣地區無法
      以自己有效證件申辦門號，與前揭行動電話均係被告以告
      訴人名義申辦，被告則為實際使用人之事實，首堪認定。
（二）而被告前揭申辦之第三支行動電話門號（即和信電訊股份
      有限公司所屬門號：0000000000），雖據告訴人於偵審中
      指訴係未經其同意、擅自拿取其國民身分證至「電通國際
      股份有限公司」辦理行動電話服務申請書，並偽造其簽名
      云云（見本院卷第二五頁背面、二六頁），惟細究被告歷
      次以告訴人名義申辦之行動電話門號之經過，告訴人自承
      ：伊有幫被告辦過0000000000（更號前為0000000000；即
      以告訴人名義申辦之第一支行動電話門號）門號在卷（見
      本院卷第十三頁），則告訴人曾同意提供國民身分證為被
      告申辦第一支行動電話門號之事實，業臻明確；再者，被
      告以告訴人名義所申辦之第二支行動電話門號為00000000
      00，雖告訴人於偵審中亦指訴該門號係遭被告所冒名申辦
      云云（見本院卷第十三頁），然經核對0000000000（更號
      前為0000000000）與0000000000之行動電話門號申請書上
      之告訴人簽名均屬相同，有該二門號申請書分別在卷可考
      （見偵卷第三七、三八頁），亦足認告訴人於偵審中指訴
      0000000000係遭被告冒名申辦云云，並非實在。
（三）至第三支行動電話門號即0000000000之門號申請書，其上
      告訴人之簽名雖明顯與前揭第一、二支門號之申請書有異
      ，固有該申請書可資比對（見偵卷第四九頁），然衡諸告
      訴人於九十五年四月四日前去臺灣臺北地方法院檢察署按
      鈴申告時，其申告內容為：九十四年初（詳細日期忘記了
      ），當時被告跟伊說要用伊的身分證，以伊的名義去辦手
      機和門號，當時伊有同意用伊的名義辦，身分證也是伊拿
      給被告的，被告同意費用她繳‧‧‧門號是0000000000等
      語明確（見他字卷第二頁），則告訴人申告意旨似指曾同
      意被告以其名義申辦0000000000之門號，僅係因被告未繳
      付通話費用始行提出告訴，並參酌告訴人就0000000000門
      號之電話費用之交付方式，自訴人係供稱：被告以前在的
      時候都會自己拿繳費單去繳（第三支手機的通話費用），
      被告走了之後通通沒有交，伊還拿單據送到被告的辦公室
      去給被告等語詳實（見本院卷第十三頁背面），則由告訴
      人最初申告內容以及與被告間就電信通話費用之繳納慣例
      以觀，顯見告訴人就被告以其名義申辦0000000000之第三
      之門號並非事先不知情，從而被告辯稱有經過告訴人授權
      始行申辦0000000000等語，尚非不可採信。
（四）至證人即「電通國際股份有限公司」店員甲○○雖證稱：
      被告好像大陸人士，好像說丙○○是她的老公，他們二人
      結婚，因為她老公年紀大了，在家，要幫老公辦門號等語
      在卷（見偵卷第九四頁），但此證言至多僅能佐證被告於
      申辦門號時曾陳述與告訴人為夫妻關係，並無法據以證明
      被告申辦該0000000000門號未獲告訴人同意，難遽認被告
      有何詐欺取財或偽造文書犯行。
六、綜上各情，本件被告因逾期居留而無法持自己有效證件申辦
    行動電話門號，告訴人乃親自陪同被告申辦第一、二支行動
    電話門號（即0000000000與0000000000），且因被告認第一
    支行動電話門號更號前之0000000000不方便記憶，而曾辦理
    更改門號程序，更足認被告申辦第一、二支行動電話門號及
    更改門號均曾獲告訴人同意，足證告訴人多次同意被告以其
    名義辦理各項電信門號業務，至告訴人雖於偵審中指訴被告
    冒名申辦0000000000門號云云，但由告訴人最初申告內容以
    及其與被告間就電信通話費用之繳納慣例，足認告訴人指訴
    被告冒名申辦之證詞，確有瑕疵存在，自難採為論罪科刑之
    依據，是依公訴人所提出之證據，尚不足以證明被告於申辦
    和信電訊行動電話門號0000000000時未經告訴人同意；此外
    ，本院復查無其他積極證據，足資證明被告確有公訴意旨所
    指犯行，本件既不能證明被告犯罪，依罪疑有利於被告法則
    ，依法自應為無罪之諭知。
據上論斷，應依刑事訴訟法第三百零一條第一項，判決如主文。
本案經檢察官許鈺茹到庭執行職務。
中    華    民    國      96    年    11   月   21    日
                          刑事第二庭審判長法  官劉煌基
                                          法  官賴淑美
                                          法  官葉力旗
上正本證明與原本無異。
如不服本判決，應於判決送達後10日內向本院提出上訴狀（應抄
附繕本）。告訴人或被害人如對於本判決不服者，應具備理由請
求檢察官上訴，其上訴期間之計算係以檢察官收受判決正本之日
期為準。
                                          書記官吳俊龍
中    華    民    國      96    年    11   月   21    日
